臺灣高等法院臺南分院刑事判決　　　九十一年度上更(二)字第八六號　Ａ
　　　上　訴　人　臺灣嘉義地方法院檢察署檢察官
　　　被　　　告　戊　○　○
　　　指定辯護人　本院公設辯護人　丁　○　○
右上訴人因被告毒品案件，不服中華民國八十九年八月十八日臺灣嘉義地方法院八十
八年訴字第一六九號第一審判決（起訴案號：台灣嘉義地方法院檢察署八十八年偵字
第一三○六號），提起上訴，判決後，經最高法院第二次發回更審，本院判決如左：
      主      文
上訴駁回。
      理      由
一、公訴意旨略以：戊○○基於概括犯意，於民國（下同）八十七年十至十一月間，
    在嘉義市○○街二二八號租住處，以每包新台幣（下同）一千元，販賣第二級毒
    品安非他命予丙○○吸食。又於八十七年十二月底至八十八年二月四日止，在上
    述租住處，以每包一千元，連續販賣安非他命六次，予乙○○吸食。嗣於八十八
    年二月五日下午五時許，丙○○及乙○○，在上揭戊○○租住處為警查獲，並供
    述向戊○○購買毒品安非他命，而查悉上情。因認戊○○涉有毒品危害防制條例
    第四條第二項販賣第二級毒品安非他命罪嫌云云。
二、按犯罪事實應依證據認定之，無證據不得推定其犯罪事實。又不能證明被告犯罪
    者，應諭知無罪判決，刑事訴訟法第一百五十四條、第三百零一條第一項分別定
    有明文。再事實認定，應憑證據，如未能發現相當證據，或證據不足以證明，自
    不能以推測或擬制方法，為裁判基礎（最高法院四十年台上字八六號判例參照）
    。另按認定犯罪事實，所憑證據，雖不以直接證據為限，間接證據亦包括在內，
    然無論直接或間接證據，其為訴訟上證明，須於通常一般人均不致於有所懷疑，
    而得確信其為真實程度者，始得據為有罪認定，倘其證明尚未達到此一程度，而
    有合理性懷疑存在時，即無從為有罪認定（最高法院七十六年台上字四九八六號
    判例參照）。
三、本件公訴人認被告戊○○有右述連續販賣第二級毒品安非他命犯行，無非以證人
    丙○○、乙○○於警訊時，證述渠等曾連續向被告購買安非他命多次，且證人丙○○、乙○○為警查獲時，尚與被告共同吸食安非他命等情，為其所憑論據。然
    訊據被告戊○○堅決否認有右述販賣毒品安非他命犯行，辯稱：(1)伊在警訊自白
    不實在，是被逼的，伊係在八十八年一月八日後，始承租嘉義市○○街二二八號
    ，則伊自無可能於八十七年十月至十二月間，販賣安非他命予證人丙○○、乙○○吸食。(2)另案發當時，警察初次搜索伊住處天花板，並無查到任何東西，其係
    後來證人丙○○過來，始在天花板搜到電子磅秤、塑膠袋及白色粉末，至行動電
    話是伊所有，作為聯絡用，一千元則是警察從乙○○口袋拿出的等語。經查：
  (一)證人丙○○於警訊時固供稱，我是向戊○○與楊正偉，以一千元至二千元價格，
    購買毒品安非他命，詳細購買時間地點，我已不記得云云（詳警卷十九頁背面）
    。並在偵查中供述：我是在八十七年十月或十一月間，以一千元價格，向戊○○
    購買毒品安非他命一次，地點是在嘉義市○○街二二八號戊○○租住處的停車場
    云云（一三○六號偵查卷十九頁背面）。惟證人丙○○同時於偵查中另案供稱：
    我沒有請楊正偉、戊○○幫我購買安非他命，至於在警訊說有請戊○○幫我購買
    毒品，則係警察自己寫的；而後來在檢察官偵訊時，我說有，則係因我整天沒睡
    覺，很累所以才胡言亂語等情，有台灣嘉義地方法院檢察署八十八年度偵字第一
    三○五號毒品案件訊問筆錄在卷可參（詳一三○六號偵查卷十七頁背頁）。又證
    人丙○○於原審供稱：我沒有向戊○○購買安非他命，警訊說有，是警察叫我這
    樣說的，事實上，是我向戊○○要毒品，他免費提供給我吸食等語（詳原審卷廿
    三頁背面至廿四頁正面）。又上訴本院後，證人丙○○於本院更(一)審時供稱：我
    沒有向被告買安非他命，案發當日我被查獲時，沒有扣到毒品；我在警訊時說，
    有向被告購買安非他命，係警員寫好後叫我簽名的，是警員要我咬被告；事實上
    ，我吸食的安非他命，是向綽號「阿中」男子購買的等語（詳本院更(一)卷四六至
    四七頁）。由證人丙○○上揭供述，不僅先後不一，且相互矛盾。況證人丙○○
    於警訊中既已供稱，其向被告購安非他命之詳細時間地點，已不記得了，何以於
    偵查中又能供出購買毒品時間地點？其證詞真實性，在在令人生疑，顯有重大瑕
    疵，自難遽以採為論罪依據。
  (二)次查證人乙○○於警訊時雖供稱，八十七年十二月底至八十八年二月四日止，我
    共向戊○○購買安非他命六次，每一小包一千元，今日是第七次購買云云（詳警
    卷十四頁正面）。又供稱：我向戊○○購買安非他命，均是到嘉義市○○街二二
    八號五樓之一戊○○租住處找他，先交給一千元，戊○○則叫我在房間等候；而
    警方案發當日從我身上起出一千元，是我要向戊○○購買安非他命用的云云（詳
    警卷十四頁正面）。然證人乙○○於原審時則改稱，我沒有向戊○○購買安非他
    命，警訊所說不實在，是警察叫我這樣說的，警訊所說都是警察自己寫的，寫完
    就叫我蓋指印等語（詳原審卷廿四頁正面）。復於本院更(一)審時供稱，我沒有向
    戊○○購買安非他命，祇有在他租住處那裡吸食過而已，是戊○○拿給我吸食的
    等語（詳本院更(一)卷六九頁）。由此觀之，證人乙○○於原審及本院更(一)審時已
    翻異前供，前後證詞反覆不一。準此證人乙○○於警訊不利被告證詞，顯亦有瑕
    疪，自難憑採。
  (三)參諸證人己○○、甲○○二人於原審均到場供稱，嘉義市○○街二二八號五樓之
    一，係於八十八年一月八日，由己○○出面，向甲○○承租後，再由被告居住於
    該處等語（詳原審八一至八二頁）。此次最高法院第二次發回更審後，經本院再
    次傳訊證人甲○○到場供稱，嘉義市○○街二二八號五樓之一屋主是黃文章，伊
    係代黃文章出租，戊○○所租嘉義市○○街二二八號五樓之一，事實上是四樓之
    一，因一般人忌諱四，才說是五樓之一等語（詳本院更(二)卷五三至五四頁），並
    據證人甲○○提出嘉義市○○街二二八號五樓之一房屋租賃契約書，依契約書記
    載，契約當事人出租人為黃文章、承租人為己○○，租賃期間則記載為八十八年
    元月八日至八十九年元月七日止，有租賃契約書乙份在卷可憑（詳本院更(二)卷六
    六至七二頁）。另證人己○○於本院更(二)審程序，亦到場供稱：嘉義市○○街二
    二八號五樓之一房屋，係伊出面代被告戊○○承租，該房屋承租後伊未去住過，
    只有戊○○在住，租賃契約係伊與證人甲○○訂立的，租約用伊名義承租，但房
    租由戊○○支付房東等語（詳本院更(二)卷四二至四四頁）。職是，上開卷附租賃
    契約，應屬真實，堪以採信。既然被告是於八十八年一月八日，始承租住入嘉義
    市○○街二二八號五樓之一，則事理上，被告自無可能於八十七年十月至十二月
    間，即在嘉義市○○街二二八號五樓之一租住處，販賣安非他命給與證人丙○○
    、乙○○二人吸食。準此以言，證人丙○○於警訊供稱，其係在八十七年十月或
    十一月間，在嘉義市○○街二二八號五樓之一戊○○租住處之停車場，以一千元
    價格，向戊○○購買安非他命云云；及證人乙○○於警訊供稱，我是於八十七年
    十二月底，至八十八年二月四日止，到嘉義市○○街二二八號五樓之一戊○○租
    住處，連續向戊○○購買安非他命六次云云。二人警訊所為供述，核與事理有違
    。益見證人丙○○、乙○○二人於警偵訊，指述被告有販賣毒品安非他命之供詞
    ，應不可信。
四、另按施用毒品者供出毒品來源因而破獲者，得減輕其刑，毒品危害防制條例第十
    七條定有明文。因此關於販賣毒品案件，施用者所為曾向被告購買毒品陳述，因
    屬有利於己供詞，自須無瑕疪可指，且經調查尚有其他證據，足以佐證與事實相
    符，始得採為論罪科刑論據。本件公訴人指訴被告戊○○涉嫌販賣安非他命予證
    人丙○○、乙○○二人吸用犯行，所憑證據，除證人丙○○、乙○○供詞外，此
    外別無其他積極證據可佐。依上所述，證人二人所供既於事理有違，而不可信。
    則公訴人依憑證人丙○○、乙○○二人供證，遽認被告有販賣毒品安非他命犯行
    ，即有可議。
五、至警方於案發當日，在嘉義市○○街二二八號五樓之一被告戊○○租屋住處，實
    施搜索結果，雖扣有電子磅秤一個、夾鏈袋五十五個、白色粉末一包及行動電話
    一支，並在證人乙○○身上扣得一千元等物。惟查：
  (1)扣案白色粉末一包經送法務部調查局鑑驗結果，該白粉並未發現有海洛因、大麻
    、古柯鹼、甲基安非他命等毒品成分，有法務部調查局八十九年七月十三日陸
    (一)字第八九○五○一四三號函在卷可稽（詳原審卷九一頁）。另扣案夾鏈帶五十
    五個，經送憲兵司令部鑑定結果，亦均未發現有煙毒及麻禁藥成份，有八十九年
    七月廿六日綱得字第○九九九七號憲兵司令部刑事鑑識中心鑑驗通知書在卷可
    憑（詳原審卷九七頁）。是扣案夾鏈袋及白色粉末，顯均無法佐證被告有販賣毒
    品安非他命。更有進者，扣案白色粉末一包，經本院於本次更(二)審程序，函法務
    部調查局鑑定是否可供摻雜毒品使用？鑑定結果，認該白色粉末含Hydroquinone
    成份，該成份可供做皮膚去色劑、底片顯影劑、抗氧化劑、微量磷測定劑等用途
    ；然服用該成份約一公克以上，即對人體產生毒性，如服用五公克以上，將足以
    致命；又依該局歷年查知在毒品摻加物紀錄觀察，其中並未發現有此成份等語，
    有該局九十一年七月十二日調科壹字第09123051410-號函在卷可憑（詳本院更(二)
    卷一三四頁）。以此觀之，扣案白色粉末顯不能充作摻雜毒品使用，甚至摻雜後
    服用者，有致命之虞。則扣案該白色粉末，當然不可能係供作販賣毒品所用之物
    ，益證扣案白色粉末不能佐證被告有販賣毒品安非他命犯行。
  (2)至扣案電子磅秤一個，雖可供販賣安非他命之用。然依前所述，本件嘉義市○○
    街二二八號五樓之一被告租住處，係於八十八年一月八日被告始承租居住，則該
    電子磅秤一個，即有可能為其前手承租人所有，尚不能以係在被告租住處查獲，
    即斷言係被告所有。況電子磅秤用途除可磅秤毒品外，尚可作為磅秤其他物品之
    用，並非祇有磅秤毒品一途而已。則扣案電子磅秤即使有可能是被告所有，然其
    用途既非祇一端，事理上，即不得斷言係被告供作販賣毒品所用。另在證人乙○○身上扣得一千元，依證人乙○○於本院更(二)審程序供稱，案發當時我身上不祇
    一千元而已，我後口袋尚有放三萬元要發薪水，並未經警察搜索，一千元是警察
    叫我拿出來的，並要承認是用一千元要向戊○○購買毒品等語（詳本院更(二)卷九
    二頁）。而參與搜索本件警員蔡振豐於本院更(二)審供稱，案發當時，證人乙○○
    進來，我們有問他是否要買毒品，倘係要購買毒品，向伊等說實話，伊警察可幫
    他減刑，至乙○○當時身上尚有三萬元，我們不清楚等語（詳本院更(二)卷九一至
    九二頁）。證人乙○○於本院更(二)審所供，與警員蔡振豐於本院更(二)審所供大致
    相符。依此所述，扣案一千元，顯亦非證人乙○○用以向被告購買毒品之用。而
    扣案行動電話，被告供稱其所有，作為與人聯絡之用，於尚無其他證據佐證前，
    自不能認其持有行動電話，即有販賣毒品行為。是本件扣案物品，顯均無法作為
    證明被告販賣毒品犯行之證據。
  (3)再者本件除警方在被告上揭租住處扣得上述物品外，並未經由證人丙○○、乙○○合作，以電話與被告聯絡，約定交易時間地點，誘出被告交易，再由警方埋伏
    逮捕方式查獲被告販毒。本件係警察利用至嘉義市○○街二二八號五樓之一被告
    租屋處，對證人丙○○執行搜索時，意外在嘉義市○○街二二八號五樓之一被告
    租住處浴室天花板搜得扣案物品，此觀諸卷附警卷相關筆錄記載，及搜索票記載
    受搜索人係證人丙○○，被告僅係在場人而已，即可明暸。綜上所述，本件尚難
    僅憑證人丙○○、乙○○所為有瑕疵，即認定被告有販賣毒品安非他命犯行。雖
    本件被告戊○○於警訊時曾自白有販賣毒品安非他命犯行（詳警卷四至五頁），
    然被告之自白，不得作為有罪判決之唯一證據，仍應調查其他必要之證據，以察
    其是否與事實相符，刑事訴訟法第一百五十六條第二項定有明文。依上所述，證
    人丙○○、乙○○警偵訊所為證詞既非可信，扣案物品復無法證明被告有販賣毒
    品安非他命，則被告警訊自白販賣毒品之供詞，依法即難採為有罪判決之依據。
六、末查販賣安非他命之行為，雖為極度隱密行為，外人難以查覺，若僅憑有利害關
    係之購買毒品者反覆之證詞，即遽認被告有販賣安非他命嚴重犯行，將使任何人
    均隨時有陷於遭人誣攀危險。本件查扣白色粉末、夾鏈袋經送鑑驗，既均已查無
    毒品成份，電子磅秤是否屬被告所有，顯有疑義，且其用途非僅祇磅秤毒品一途
    ，顯均無法憑此扣案物品，用以推測被告有販賣毒品犯行。此外復查無其他積極
    證據足證被告有販賣安非他命犯行，應認被告被訴販毒罪嫌，尚屬不能證明，自
    應諭知無罪，以昭公允。
七、原審以被告罪嫌不足，因予諭知無罪。本院經核原判決認事用法，均無違誤。檢
    察官上訴意旨，仍執前詞，指摘原判決不當，為無理由，應予駁回。
八、至台灣嘉義地方法院檢察署併辦意旨（九十年度偵字第六二○六號），認併辦部
    分與本件有連續犯裁判上一罪關係。惟本件既為無罪判決，併辦部分，即無法成
    立連續犯裁判上一罪關係，自無從併案審理，應退回由檢察官偵查，併此敘明（
    司法院八十三年八月廿六日院台廳刑一字第一五八八九號函參照，詳司法院公
    報第卅六卷十期五九頁）。
據上論斷，應依刑事訴訟法第三百六十八條，判決如主文。
本案經檢察官李傳來到庭執行職務。
中    華    民    國      九十一      年      八      月        十五    日
                                  臺灣高等法院臺南分院刑事第一庭
                                      審判長法官  茆    臺    雲
                                            法官  蔡    長    林
                                            法官  董    武    全
右正本證明與原本無異。
檢察官如不服本判決，應於判決送達後十日內向本院提出上訴書。
                                      法院書記官  黃    全    忠
中    華    民    國      九十一      年      八      月      二十二    日
